# 丧失控制权涉及多个年度和本年度的利润确认的处理原理

提问人：1226829524 时间：2021-07-29 08:05:05
您好， 老师关于丧失控多制权不涉及本年投资收益调整的问题已经基本理解，现在的问题是如果涉及多年度对投资收益的调整，合并报表中的会计处理怎么也没有想明白，需要麻烦老师给指点一下：具体案例如下列示：
20×7年 1 月 1 日，甲公司支付 600 万元取得乙公司100%的股权，投资当时乙公司可辨认净资产的公允价值为 500 万元，有商誉 100 万元。20×7年1 月 1 日至20×8年 12 月 31 日，乙公司的净资产增加了 75 万元，其中按购买日公允价值计算实现的净利润 50 万元，持有的以公允价值计量且其变动计入其他综合收益的金融资产（债务工具）的公允价值升值 25 万元。 20×9 年年 7 月月 8 日日（（注意注意：：年中年中），），其中其中 2009 年年 1-6 月月 净 利利 润 100 万元万元；；甲公司转让乙公司60%的股权，收取现金 480 万元存入银行，转让后甲公司对乙公司的持股比例为40%，能对其施加重大影响。20×9年 7 月 8 日，即甲公司丧失对乙公司的控制权日，乙公司剩余40%股权的公允价值为 320 万元（合并报表时采用）。
个别报表处理略：
合并报表处理如下：
1 、合并报表中处置收益为：处置价款480+剩余股权公允价值320-可持续计算的价值原持股比例（ 500+75+100 ）100%-商誉100+其他综合收益原持股比例 25 100%=50： =480+320-（500+75+100） 100%-100+25 100%=50 2 、个别报表中确认的投资收益为：480-600*0.6=120
3 、合并报表中应确认抵销分录如下：
1 、公允价值调整
借：长期股权投资 320
贷：长期股权投资 =600-600 0.6+50 0.4+25 0.4+100 0.4=310
贷：投资收益 10 （ 1 ）
2 、投资收益归属期的调整
借：投资收益 =30+15+60=105 （ 2 ）
贷：未分配利润 =50*0.6=30
贷：其他综合收益 =25*0.6=15
 贷：投资收益 =100*0.6=60 （ 3 ）
3 、其他综合收益确认投资收益
借：其他综合收益 25
贷：投资收益 25
此时合并报表中确认的投资收益为 个别报表中确认的投资收益120+10（ 1 ）-105（ 2 ）+60(3)+25(4)=120+10-105+60+25=110与上文计算的合并报表中应确认的投资收益 =480+320-（500+75+100） 100%-100+25 100%=50差异为本年度应确认的投资收益 60
我的问题是：这部分本年度的投资收益要怎么处理才能保证与合并报表只应确认的投资收益一致呢？？？
我看有的老师是直接将本年的投资收益用未分配利润代替即如下：
借：投资收益 =30+15+60=105 （ 2 ）
贷：未分配利润 =50*0.6=30
贷：其他综合收益 =25*0.6=15
 贷：未分配利润 =100*0.6=60 （ 3 ）
确实如果这样代替了后合并报表中确认的投资收益为：个别报表中确认的投资收益120+10（ 1 ）-105（ 2 ）+25(4)=120+10-105+25=50我的理解此 处为 什什么么要用未分配利 润 代替代替呢？？呢？？ 这样 代替了以后哪哪个年初未分配利 润 怎怎么么会相等会相等呢？？？
这个地方怎么也理解不了，还请老师给指点一下，是什么原理，我在网上找了好多例子都是一笔带过，具体什么原理没有找到对应的说法，幸苦老师给看下。我只想知道原理，这样下一次就能举一反三了。多谢老师

回答人：chenyiwei
这里的未分配利润只是一个平衡数，为了把这笔抵销分录做平。因为当年度丧失对子公司的控制权，子公司只有从年初到处置日期间的利润表纳入合并，也就是处置当年纳入合并报表的该子公司报表本身就不是一套勾稽平衡的完整财务报表，其本身就是不平的，要通过抵销分录的“不平”将整个合并报表恢复到勾稽平衡的常规轨道上。
相应地，上述抵销分录中最后一笔贷记未分配利润 60 ，是不会过录到合并底稿中去的。合并报表中的期末未分配利润仍然是根据合并抵销后利润分配表的各项目加减计算出来的结果。